臺灣臺南地方法院刑事判決
110年度金訴字第457號
公  訴  人  臺灣臺南地方檢察署檢察官
被      告  顏郁昇



上列被告因洗錢防制法等案件，經檢察官提起公訴（110年度偵
字第20650號），及移送併辦（110年度偵字第22083號），本院
判決如下：
    主  文
丙○○幫助犯洗錢防制法第十四條第一項之洗錢罪，處有期徒刑貳
月，併科罰金新臺幣壹萬元，罰金如易服勞役，以新臺幣壹仟元
折算壹日。
    事  實
一、丙○○知悉國內金融機構帳戶之申辦手續堪稱簡便，而現今社
    會利用他人金融帳戶資料詐財之犯罪型態甚為猖獗，屢經國
    內平面及電子等各類媒體多年來廣為披露，顯能合理預見若
    將自己之金融帳戶資料供他人使用，該帳戶有可能被作為詐
    財及掩飾犯行之工具，詎其猶同時基於幫助他人詐欺取財、
    一般洗錢之不確定故意，依通訊軟體LINE真實年籍不詳綽號
    「宣萱」之人之指示，於民國110年8月1日或同年月2日某時
    許，在臺南市中西區某7-11便利超商，先將其名下之新光商
    業銀行帳號0000000000000號帳戶更改為「宣萱」指定之333
    666密碼後，再將上開新光銀行帳戶之提款卡，寄予真實姓
    名年籍不詳之人使用，而容任他人以上開帳戶作為詐欺取財
    及洗錢之用。該人則基於意圖為自己不法所有之犯意，分別
    於㈠110年8月6日晚間7時30分許，假冒為某商品公司員工，
    撥打電話向乙○○佯稱：誤將其設定為VIP會員，導致每月自
    動自帳戶內扣款，需依指示操作解除云云，致乙○○陷於錯誤
    ，分別於同日晚間8時9分、19分，分別匯款29,980元、29,9
    85元至丙○○新光銀行帳戶內；㈡110年8月6日某時許，假冒為
    某商品公司員工，撥打電話向甲○○佯稱：因電腦誤植，需依
    指示操作解除云云，致甲○○陷於錯誤，分別於同日晚間9時5
    5分、58分，分別匯款30,000元至丙○○新光銀行帳戶內，旋
    遭提領大部分款項，因而造成資金追查斷點，使國家無從或
    難以追查前揭犯罪所得之去向。
二、案經乙○○訴由屏東縣政府警察局屏東分局、甲○○訴由臺南市
    政府警察局第五分局報告臺灣臺南地方檢察署檢察官偵查起
    訴。
    理  由
一、程序方面：
　㈠按被告以外之人於審判外之言詞或書面陳述，除法律有規定
    者外，不得作為證據；又被告以外之人於審判外之陳述，雖
    不符同法第159條之1至第159條之4之規定，而經當事人於審
    判程序同意作為證據，法院審酌該言詞陳述或書面陳述作成
    時之情況，認為適當者，亦得為證據；而當事人、代理人或
    辯護人於法院調查證據時，知有第159條第1項不得為證據之
    情形，而未於言詞辯論終結前聲明異議者，視為有前項之同
    意，刑事訴訟法第159條第1項、第159條之5分別定有明文。
    查被告就本判決所引用被告以外之人審判外之言詞或書面陳
    述之證據能力表示沒有意見，且迄至言詞辯論終結前亦未聲
    明異議，本院審酌該等具有傳聞證據性質之證據製作時之情
    況，尚無違法不當及證明力明顯過低之瑕疵，應無不宜作為
    證據之情事，認以之作為本案之證據，應屬適當，依刑事訴
    訟法第159條之5之規定，認該等供述證據資料均有證據能力
    。
　㈡本判決下列所引用之其餘文書證據或證物，並無證據證明係
    公務員違背法定程序所取得，亦無顯有不可信之情況，且經
    本院於審理期日提示予被告辨識而為合法調查，該等證據自
    得作為本案裁判之資料。
二、認定犯罪事實所憑之證據及理由：
　　被告就上開犯罪事實，於本院審理程序時坦承不諱（本院卷
    第87頁），核與告訴人乙○○、甲○○於警詢之證述情節相符（
    屏東分局警卷第4頁至第7頁、第五分局警卷第21頁至第23頁
    ），且有被告之新光銀行帳戶基本資料、新光銀行存款帳戶
    存提交易明細查詢明細表各1份（屏東分局警卷第12頁、第1
    3頁）、告訴人乙○○之新北市政府警察局新店分局江陵派出
    所受理詐騙帳戶通報警示簡便格式表、内政部警政署反詐騙
    諮詢專線紀錄表、受理各類案件紀錄表、受理案件證明單各
    1份、中國信託銀行ATM交易明細翻拍照片1張（屏東分局警
    卷第15頁至第20頁）、被告與詐騙集團成員之對話紀錄1份
    （屏東分局警卷第21頁至第37頁）、告訴人甲○○之臺北市政
    府警察局文山第一分局木新派出所受(處)理案件證明單、內
    政部警政署反詐騙諮詢專線紀錄表、受理詐騙帳戶通報警示
    簡便格式表、金融機構聯防機制通報單、郵局存簿封面、新
    光銀行自動櫃員機明細表各1份（第五分局警卷第29頁、第3
    7頁、第41頁、第45頁、第51頁、第149頁）、臺灣新光商業
    銀行股份有限公司集中作業部110年12月14日函暨被告帳戶
    交易明細、本院110年12月28日公務電話紀錄各1份（本院卷
    第47頁至第53頁、第55頁）附卷可證。是以被告任意性之自
    白與事實相合，應可採信。綜上，本案事證明確，被告犯行
    洵堪認定，應依法論科。
三、論罪科刑：
　㈠按幫助犯之成立，主觀上行為人須有幫助故意，客觀上須有
    幫助行為，意即需對於犯罪與正犯有共同之認識，而以幫助
    之意思，對於正犯資以助力，而未參與實施犯罪之行為者而
    言（最高法院75年度台上字第1509號、88年度台上字第1270
    號判決意旨參照）。本件依告訴人乙○○、甲○○等人於警詢之
    指述，遭詐欺過程中，未曾直接與詐騙者有何面對面接觸，
    是被告提供本案新光銀行帳戶之提款卡及密碼予他人，使告
    訴人乙○○、甲○○等人遭不詳人士詐騙而匯款至其本案新光銀
    行帳戶，並經他人將款項領出造成金流斷點，而掩飾、隱匿
    上開不法所得之去向及所在，逃避國家之追訴、處罰，因無
    證據證明被告參與詐欺取財、洗錢行為之構成要件行為，僅
    得認定被告係基於幫助他人詐取財物及洗錢之不確定故意，
    且其所為提供帳戶之行為，亦屬詐欺取財及洗錢罪構成要件
    以外之行為，應僅構成詐欺取財罪及洗錢罪之幫助犯。是核
    被告所為，係犯刑法第30條第1項前段、第339條第1項之幫
    助詐欺取財罪，及刑法第30條第1項前段、洗錢防制法第14
    條第1項之幫助洗錢罪。
　㈡被告以一交付帳戶予他人之幫助洗錢、幫助詐欺取財行為，
    致數被害人財物受損而觸犯數罪名；且其所犯幫助洗錢、幫
    助詐欺取財等罪之構成要件部分重疊，屬一行為觸犯數罪名
    之想像競合犯，為想像競合犯，應依刑法第55條規定，從一
    重以幫助犯一般洗錢罪論罪。又按幫助犯之處罰，得按正犯
    之刑減輕之，刑法第30條第2項定有明文。本案被告幫助他
    人犯詐欺取財罪、洗錢罪，為幫助犯，本院衡其犯罪情節顯
    較正犯為輕，爰依刑法第30條第2項之規定，按正犯之刑減
    輕之（另本件既無任何證據顯示其所幫助之詐欺集團成員，
    為未滿18歲之少年，依有疑唯利於被告認定之原則，認為均
    無未滿18歲之人，且非3人以上）。再者，被告於本院審理
    中自白洗錢犯行，應依洗錢防制法第16條第2項規定減輕其
    刑，並依法遞減之。
　㈢爰審酌近年來國內多有詐欺、洗錢犯罪，均係使用人頭帳戶
    以作為收受不法所得款項之手段，並藉以逃避查緝，被告輕
    率提供其所申辦之本案新光銀行帳戶之提款卡及密碼來幫助
    他人為詐欺、洗錢之犯行，其行為足以助長詐騙者之惡行，
    而破壞人與人之間之信賴關係，實際上亦已使告訴人乙○○、
    甲○○等人受詐騙並受有損害，迄今未賠償告訴人之損失，實
    不可取，惟考量被告犯後於審理程序終能坦承犯行，自陳家
    中有父母，從事技術員工作，大學畢業之智識程度，暨其家
    庭、生活、經濟狀況、犯罪動機、目的、手段、所生損害程
    度等一切情狀，量處如主文所示之刑，併諭知罰金如易服勞
    役之折算標準。
　㈣末按洗錢防制法第18條第1項前段固規定「犯第14條之罪，其
    所移轉、變更、掩飾、隱匿、收受、取得、持有、使用之財
    物或財產上利益，沒收之」，其無「不問屬於犯罪行為人與
    否」之要件（絕對義務沒收），當以屬於（按指實際管領）
    犯罪行為人者為限，始應（相對義務）沒收。茲告訴人乙○○
    、甲○○所匯入遭被告掩飾暨隱匿之受騙款項，雖於匯款當日
    即遭詐欺集團成員提領，查無屬於被告之財物或犯罪所得，
    自無從依上開規定或刑法第38條之1第1項規定宣告沒收。至
    被告供洗錢所用之新光銀行帳戶提款卡，因案發後已成警示
    帳戶，難再危害社會而無保安之必要，爰裁量不宣告沒收。
據上論斷，應依刑事訴訟法第299條第1項前段，洗錢防制法第2
條第2款、第14條第1項、第16條第2項，刑法第11條前段、第30
條第1項前段、第2項、第339條第1項、第55條、第42條第3項前
段、第38條之1第1項、第3項，刑法施行法第1條之1第1項，判決
如主文。
本案經檢察官吳維仁提起公訴及移送併辦，檢察官丁○○到庭執行
職務。 
中　　華　　民　　國　　111 　年　　3　  　月　 29　　日
                  刑事第八庭  審判長法  官  鄭燕璘
　　　　　　　　　　　              法  官  郭瓊徽
　　　　　　　　　　　              法  官  陳碧玉
以上正本證明與原本無異。
如不服本判決應於收受本判決後20日內向本院提出上訴書狀，並
應敘述具體理由。其未敘述上訴理由者，應於上訴期間屆滿後20
日內向本院補提理由書狀（均須按他造當事人之人數附繕本）「
切勿逕送上級法院」。 
  　　　　　　　　　　　　　　　　　書記官　詹淳涵　　　
中　　華　　民　　國　　111 　年　　3 　　月　　29　　日

附錄本案論罪科刑法條全文：
中華民國刑法第339條
意圖為自己或第三人不法之所有，以詐術使人將本人或第三人之
物交付者，處五年以下有期徒刑、拘役或科或併科五十萬元以下
罰金。
以前項方法得財產上不法之利益或使第三人得之者，亦同。
前二項之未遂犯罰之。
洗錢防制法第14條
有第二條各款所列洗錢行為者，處七年以下有期徒刑，併科新臺
幣五百萬元以下罰金。
前項之未遂犯罰之。
前二項情形，不得科以超過其特定犯罪所定最重本刑之刑。